【裁判字號】    91,易,904
【裁判日期】    921015
【裁判案由】    違反動產擔保交易法
【裁判全文】
臺灣桃園地方法院刑事判決                          九十一年度易字第九四號
    公  訴  人  臺灣桃園地方法院檢察署檢察官
    被      告  乙○○
右列被告因違反動產擔保交易法案件，經檢察官提起公訴（九十一年度偵字第三○五
一號），本院判決如左：
    主  文
乙○○動產擔保交易之債務人，意圖不法之利益，將標的物遷移，致生損害於債權人
，累犯，處拘役參拾日，如易科罰金，以參佰元折算壹日。
    事  實
一、乙○○前於民國八十七年間因妨害自由案件，經本院判處有期徒刑六月確定，於
    八十九年三月二日執行完畢。詎其仍不知悔改，於九十年二月六日，以動產擔保
    交易法動產抵押之方式，提供其所有之車牌號碼Ｗ六─五０一六號自用小客車，
    為動產抵押標的物，向台北銀行股份有限公司（以下簡稱台北銀行）借款新台幣
    （下同）三十萬元，為動產擔保交易之債務人。雙方約定借款期限為九十年二月
    七日起至九十三年二月七日止，分三十六期按月攤還本息，標的物存放地點為「
    桃園縣桃園市○○里○○鄰○○路七五之一號」，在價金未付清之前，標的物僅
    得依約占有使用，不得任意遷移或為其他處分。乙○○在借得上開款項後，只繳
    納五期本息共五萬五千七百四十五元，自九十年七月十一日起即未再支付，並意
    圖為自己不法之利益，將上開小客車遷移，不知去向。嗣經台北銀行職員前往查
    訪，發現上情，而無法依動產擔保交易法規定占有上開小客車及取償，而受有損
    害。
二、案經台北銀行訴請臺灣桃園地方法院檢察署檢察官偵查起訴。
    理  由
一、訊之被告被告乙○○矢口否認有前述犯行，並辯稱：「我繳了五萬多沒辦法再付
    ，想把車子還給他們，但他們要求一次要付三十幾萬。」等語。
二、本院查：
（一）被告於九十年二月六日以動產擔保交易法動產抵押之方式，提供上開小客車，
      為動產抵押標的物，向告訴人借款三十萬元，為動產擔保交易之債務人，雙方
      約定借款期限，自九十年二月七日起至九十三年二月七日止，分三十六期按月
      攤還本息，該標的物，即前述小客車存放地點為「桃園縣桃園市○○里○○鄰
      ○○路七五之一號」（即被告當時之住所地），在價金未付清之前，標的物僅
      得依約占有使用，不得任意遷移或為其他處分及被告在借得上開款項後，僅繳
      納五期本息共五萬五千七百四十五元，自九十年七月十一日起即未再支付等情
      ，業據告訴代理人，即台北銀行職員甲○○於偵查中指訴綦詳，並有車輛動產
      抵押暨借款契約書、動產擔保交易動產抵押設定登記申請書影本、台北銀行職
      員至前開車輛存放地點查訪發現被告已搬離之車輛協尋查訪紀錄表各一紙及前
      開車輛存放地點之照片九張附卷可稽（他字卷第三、四、一五、一六、一八至
      二三頁）。被告對於前開事實，於本院調查、審理時亦坦承其事，並供稱：「
      （你汽車貸款繳不出來為何不把車子還給銀行？），我借錢去繳。（何時搬離
      信光路？）九十年六、七月的時候搬離。（搬走時有無向銀行說？）沒有跟他
      們講。）」等語（本院九十二年七月二十三日訊問筆錄第三、四頁）。是被告
      前述以動產抵押方式借款購買小客車，惟僅繳款五期即未繼續繳納，並連同該
      動產抵押標的物之小客車一併遷離約定之存放地點等事實，應可認定。
（二）又被告自九十年二月貸款購買前開小客車後，即無能力繳交貸款之本息，而係
      向他人（被告自稱係地下錢莊）借款支付，其後無力繼續支付等情，已如前述
      。則其何以不將小客車交由告訴人依法處理，以減少雙方之損失？雖被告於審
      理時辯稱：「想把車子還給他們，但他們要求一次要付三十幾萬」等語，其意
      思係謂「告訴人不願取得該小客車」，而非其不願交由告訴人處理。惟被告本
      身經濟狀況極差，此次購買小客車之頭期款及前五期貸款本息均係他人代為支
      付或借貸而來，其連一個月一萬多元之本息都無法支付，業據被告供陳在卷。
      告訴人在知悉此種情況下，焉有不願取得擔保品，以保障其債權，反而要求被
      告給付三十幾萬元之理；況且，告訴人公司既未遷移，被告如真有遷移住所之
      必要，亦可於搬遷後主動與告訴人聯繫。被告遷離前開約定存放小客車之處所
      後，甚至連戶籍均未辦理遷移，致其戶籍於九十一年三月六日為戶政主管機關
      將之遷移至桃園巿戶政事務所，此亦有法務部戶役政連結作業系統報表一紙在
      卷可憑（偵卷第一六頁）。是被告前開所辯，與常理不符，要屬卸責之詞，不
      足採信。
（三）被告既無法繳納貸款本息，且既未經告訴人同意，亦未告知之情形下，擅自將
      前述動產擔保交易之標的物遷移，顯係為繼續占有使用之不法利益，且其行為
      已致告訴人無法占有前開小客車及依法取償，自已生損害於告訴人。綜上所述
      ，本件事證明確，被告前述犯行，可以認定。
（四）至於被告於同年九月十日將前開小客車出質於桃園縣桃園市○○路八四○號之
      開發當舖一節，固據被告於本院調查審理時坦承在卷，並有其提出之當票正本
      及告訴代理人提出之（流當）證明書影本各一紙在卷可佐。被告就此辯稱：「
      當時係因向地下錢莊借錢繳納前開借款本息，未能償還，為地下錢莊人員毆打
      並強押去典當」等語。查被告向地下錢莊借錢清償前開借款本息等情，已如前
      述，被告對此與其犯罪無涉之事實，應無故為不實陳述之必要。又被告曾於某
      日下午二時許，在桃園縣中壢市中正國小附近遭人圍毆，並脅持上車等情，亦
      據證人朱緞妹於本院九十二年八月十三日結證在卷。雖證人就被告事後有無遭
      人脅迫典當小客車一節，未曾與聞，惟其對於被告曾遭人圍攻及脅持之情，業
      已證述明確，就此部分，亦堪認被告前開陳述屬實。再本件起訴書僅就被告遷
      移前開小客車之事實起訴，並未言及其出質之事實，該等事實係被告於九十二
      年七月二十二日通緝查獲及翌（二十三）日本院二度訊問時主動提及。由是顯
      示被告應係曾遭遇其事，故而自認無此出質犯意而主動供出其情。是被告出質
      前開小客車既係遭人脅迫而為，其就此難認有犯罪之故意，故其此部分行為，
      應不成立犯罪，併此說明。
三、核被告所為，係犯動產擔保交易法第三十八條之動產擔保交易債務人不法圖利而
    將標的物遷移罪。查被告前有如事實欄所示之犯罪、科刑及執行之情形，此有台
    灣高等法院被告全國前案紀錄表一份在卷可稽，其於五年以內再犯本件有期徒刑
    以上之罪，為累犯，應依刑法第四十七條加重其刑。爰審酌被告犯罪之動機、目
    的、犯罪造成告訴人損失近二十萬元、被告犯罪後，猶一再飾詞辯解，將一切責
    任均歸諸他人身上，毫無一絲之悔意、被告本身有輕度肢體障礙，且年逾六十，
    仍育有六名年幼子女，生活困苦等一切情狀，量處如主文所示之刑，並諭知易科
    罰金之折算標準，以資懲儆。
四、據上論斷，應依刑事訴訟法第二百九十九條第一項前段，動產擔保交易法第三十
    八條，刑法第十一條、第四十七條、第四十一條第一項前段，罰金罰鍰提高標準
    條例第一條前段、第二條，判決如主文。
本案經檢察官吳廣莉到庭執行職務。
中      華      民      國    九十二    年      十      月     十五     日
                                  臺灣桃園地方法院刑事第六庭
                                      審判長法  官  周政達
                                            法  官  何俏美
                    法  官  潘進順
右正本證明與原本無異。
如不服本判決，應於判決送達後十日內向本院提出上訴狀( 應附繕本 )，上訴於
臺灣高等法院。
                                            書記官  陳玉芬
中      華      民      國    九十二    年      十      月     十六     日
附論罪科刑依據之法條：
動產擔保交易法第三十八條：
動產擔保交易之債務人，意圖不法之利益，將標的物遷移、出賣、出質、移轉、抵押
或為其他處分，致生損害於債權人者，處三年以下有期徒刑、拘役或科或併科六千元
以下之罰金。


司法院資訊處製作；財團法人民間司法改革基金會備份。
